---
title: "Clusterização usando K-Médias, K-Medóides e Agrupamento Hierárquico"

output: html_document
---


#### **OBJETIVO:**
Agrupar 100 filmes produzidos (total ou parcialmente) pelo Reino Unido, para encontrar insights que possam ser usados no processo de seleção e criação de conteúdo; neste caso, para compor um guia de viagens inspiradas no cinema.


#### **DADOS:**
Dados públicos disponibilizados pelo IMDb no site do Kaggle. Um dos problemas desse tipo de base de dados é que cada filme pode ter até 3 tipos de gêneros diferentes, o que dificulta a separação e classificação única deles usando ferramentas mais simples (por exemplo, o Excel).


#### **PARTE 1: CARREGAMENTO DE PACOTES & DATASET**
```{r}
library(readxl)
library(dplyr)
library(ggplot2)
library(dummies)
library(corrplot)
library(tidyverse)
library(cluster)
library(factoextra)
library(fpc)
```

```{r}
Base_para_clustering_filmes <- read_excel("Base-para-clustering-filmes.xlsx")
```


#### **PARTE 2: EXPLORAÇÃO E PADRONIZAÇÃO DOS DADOS**
```{r}
str(Base_para_clustering_filmes)
```

```{r}
head(Base_para_clustering_filmes)
```

```{r}
summary(Base_para_clustering_filmes)
```

```{r}
any(is.na(Base_para_clustering_filmes))
```

```{r}
novoimdb= data.frame(Base_para_clustering_filmes, row.names = 1)
```

```{r}
Gen1dummy = dummy(novoimdb$Gen1)
```

```{r}
Gen2dummy = dummy(novoimdb$Gen2)
```

```{r}
Base_combinada = cbind(novoimdb[,c(-1,-2, -3, -4)], Gen1dummy, Gen2dummy)
```

```{r}
dadosnorm = data.frame(scale(Base_combinada))
```


#### **PARTE 3: MODELAGEM DOS DADOS**

##### **AGRUPAMENTO COM K-MÉDIAS**

Encontrando o nº ideal de Clusters com a métrica Silhouette
```{r}
silhuetemz = fviz_nbclust(dadosnorm, kmeans, method = c("silhouette", "wss", "gap_stat"))
plot(silhuetemz)
```

Número ideal de classes igual a 10

```{r}
silhuetemz$data
```

Aplicando o K-Médias com 10 classes, cujo Silhouette é 0.2453604
```{r}
agrkmeans = kmeans(dadosnorm, 10)
```

```{r}
agrkmeans$size
```

```{r}
barplot(agrkmeans$size, main = "Tamanho dos grupos usando K-Médias", col = "blue")
```

K-Médias apresenta índice Silhouette de 0.245 e distribuição desproporcional dos filmes entre os grupos: 10, 9, 2, 9, 1, 21, 23, 9, 7 e 9. 

```{r}
par(mfrow=c(1,1))
clusplot(dadosnorm, agrkmeans$cluster, color = TRUE, labels = 2, lines = 0)
```

```{r}
fviz_cluster(agrkmeans, data = dadosnorm)
```

```{r}
Kmedias = agrkmeans$cluster
```

##### **AGRUPAMENTO COM K-MEDÓIDES**
```{r}
clusterspam = pam(dadosnorm, 10)
plot(clusterspam)
```

```{r}
par(mfrow=c(2,2))
clusterspam = pam(dadosnorm, 10)
ssp = silhouette(clusterspam$cluster, dist(dadosnorm))
mean(ssp[,3])
```

K-Medóides apresenta índice Silhouette de 0.30 e, comparado ao K-Médias, uma distribuição menos desproporcional dos filmes entre os grupos: 34, 10, 5, 6, 7, 9, 7, 9, 11 e 2. 

```{r}
clusterspam$clusinfo
```

```{r}
kmedoides = clusterspam$clustering
```

##### **AGRUPAMENTOS HIERÁRQUICOS (AH)**

**USANDO SINGLE LINKAGE**
```{r}
d = dist(dadosnorm, method = "euclidean")
fit = hclust(d, method = "single")

par(mfrow=c(1,1))
plot(fit)
groups = cutree(fit, k=10)
rect.hclust(fit, k=10, border = 2:12)
```

```{r}
sssi = silhouette(groups, dist(dadosnorm))
plot(sssi)
mean(sssi[,3])
```

Single Linkage apresenta índice Silhouette de 0.21 e grupos muito desproporcionais: 84, 5, 1, 1, 3, 1, 1, 1, 2, 1. 

**USANDO AVERAGE LINKAGE**
```{r}
d = dist(dadosnorm, method = "euclidean")
fita = hclust(d, method = "average")

par(mfrow=c(1,1))
plot(fita)
groupa = cutree(fita, k=10)
rect.hclust(fita, k=10, border= 2:12)
```

```{r}
ssav = silhouette(groupa, dist(dadosnorm))
plot(ssav)
mean(ssav[,3])
```

Average Linkage apresenta índice silhouette de 0.22 e grupos também desproporcionais: 80, 1, 9, 1, 3, 1, 1, 1, 2 e 1. 

**USANDO COMPLETE LINKAGE**
```{r}
d = dist(dadosnorm, method = "euclidean")
fitc = hclust(d, method = "complete")

par(mfrow=c(1,1))
plot(fitc)
groupc = cutree(fitc, k=10)
rect.hclust(fitc, k=10, border= 2:12)
```

```{r}
ssco = silhouette(groupc, dist(dadosnorm))
plot(ssco)
mean(ssco[,3])
```

Complete Linkage apresenta índice silhouette de 0.25 e grupos também desproporcionais: 88, 1, 1, 3, 1, 1, 1, 2, 1 e 1. 

**USANDO WARD.D**
```{r}
d = dist(dadosnorm, method = "euclidean")
fitw = hclust(d, method = "ward.D")

par(mfrow=c(1,1))
plot(fitw)
groupw = cutree(fitw, k=10)
rect.hclust(fitw, k=10, border= 2:12)
```

O dendrograma do ward.D mostra um certo equilíbrio na divisão dos 100 filmes entre os 10 grupos, o que não foi visto nos gráficos dos modelos anteriores.

```{r}
sscw = silhouette(groupw, dist(dadosnorm))
plot(sscw)
mean(sscw[,3])
```

Ward.D apresenta índice silhouette de 0.31 e os grupos com distribuição mais proporcional dentre todos os métodos aplicados: 17, 19, 5, 9, 11, 9, 7, 7, 9 e 7. 


#### **PARTE 4: CONCLUSÃO**
O melhor agrupamento de classes dos 100 filmes foi encontrado usando o Agrupamento Hierárquico (AH) com a medida **ward.D**, cujo índice Silhouette foi de **0.31**. O ranking final ficou assim:

- 1º) AH **Ward.D** = 0.31
- 2º) **K-Medóides** = 0.30
- 3º) AH **Complete Linkage** = 0.251
- 4º) **K-Médias** = 0.245
- 5º) AH **Average Linkage** = 0.22
- 6º) AH **Single Linkage** = 0.21

Combinando e salvando os resultados dos algoritmos com o arquivo original dos filmes da IMDb, para análise mais aprofundada dos agrupamentos e para descobrir padrões e insights que possam ser usados no processo de seleção e criação de conteúdo.

```{r}
clusterizacao= cbind(novoimdb, Kmedias, kmedoides, groups, groupa, groupc, groupw)
```

```{r}
write_delim(clusterizacao, "Agrupamentos dos 100 filmes pelos algoritmos de clusterização", delim = ";")
getwd()
```
